臺灣高雄地方法院刑事判決　　　　　 100年度交簡上字第18號
上　訴　人　臺灣高雄地方法院檢察署檢察官
被　　　告　余江智
上列上訴人因被告涉犯業務過失傷害案件，不服本院高雄簡易庭
於中華民國99年12月30日99年度審交簡字第3724號第一審刑事簡
易判決（聲請簡易判決處刑案號：99年度偵字第19358 號），提
起上訴，本院管轄之第二審合議庭判決如下：
    主  文
上訴駁回。
    事實及理由
一、證據能力部分：按被告以外之人於審判外之言詞或書面陳述
    ，除法律有規定者外，不得作為證據；被告以外之人於審判
    外之陳述，雖不符刑事訴訟法第159 條之1 至同條之4 之規
    定，而經當事人於審判程序同意作為證據，法院審酌該言詞
    陳述或書面陳述作成時之情況，認為適當者，亦得為證據。
    當事人、代理人或辯護人於法院調查證據時，知有刑事訴訟
    法第159 條第1項 不得為證據之情形，而未於言詞辯論終結
    前聲明異議者，視為有前項之同意，刑事訴訟法第159 條第
    1 項、第159 條之5 分別定有明文。查本判決所引用之其他
    各項據以認定事實之傳聞證據，被告余江智及公訴人於本院
    言詞辯論終結前，均不爭執而未曾聲明異議，本院審酌該等
    言詞及書面陳述作成時之情況，並無出於任意性或不正取供
    ，或違法或不當情事，且客觀上亦無不可信之情況，堪認為
    適當，揆諸前開說明，依法均有證據能力，合先敘明。
二、本案經本院審理結果，認第一審判決以被告余江智所為係犯
    刑法第284 條第2 項前段業務過失傷害罪，並審酌被告因疏
    未注意道路交通安全規則之相關規定，臨時停車占用快車道
    ，致生本件道路交通事故，造成告訴人鄧雅文受有起訴書所
    載之傷害，且迄未與告訴人和解，並參酌被告素行良好，且
    本件車禍之肇事責任為肇事次因，暨告訴人之傷勢等一切情
    狀，量處有期徒刑3 月，並諭知易科罰金之折算標準，其認
    事用法及量刑均無不當，應予維持，爰引用如附件第一審判
    決書記載之事實、證據及理由（包含檢察官聲請簡易判決處
    刑書）。
三、檢察官上訴意旨略以：刑之量定，固為實體法上賦予法院得
    為自由裁量之事項，然法律上屬於自由裁量之事項，並非概
    無法律性之拘束。法院就自由裁量權之行使，除不得逾越法
    律所規定範圍之外部性界限外，尚應受比例原則、公平正義
    原則之規範，謹守法律秩序之理念，體察法律之規範目的，
    使其結果實質正當，合於裁量之內部性界限，俾與立法本旨
    相契合。本件被告應執行之刑，在法定刑之最高度刑之下，
    且為最低度刑之上，固合於外部性界限，然被告造成告訴人
    之傷害結果非輕，且迄今均未與告訴人達成和解，犯後態度
    尚難謂良好，無法撫平告訴人所受傷害之痛苦，是原審對被
    告犯罪行為所科之刑度，實屬過輕，對被告難收警惕之效，
    尚與刑罰規範目的、刑事政策等法律之內部性界限悉有違等
    語。
四、惟按法官於有罪判決中，究應如何量處罪刑，為實體法賦予
    審理法官裁量之刑罰權事項，法官行使此項裁量權，自得依
    據個案情節，參諸刑法第57條所定各款犯罪情狀之規定，於
    該法定刑度範圍內，基於合義務性之裁量，量處被告罪刑。
    亦即法院行使此項裁量權，應受一般法律原理原則之拘束，
    須符合法律授權之目的、法律秩序之理念、國民法律感情及
    一般合法有效之慣例等規範，並應遵守比例原則及平等原則
    之意旨，否則即可能構成裁量濫用之違法（最高法院86年度
    臺上字第7655號判決參照）。如非有裁量逾越或裁量濫用之
    明顯違法情事，自不得擅加指摘其違法或不當，即使上級審
    對下級審裁量權之審查，亦應同此標準，此不僅在保障法官
    不受任何制度外之不當干涉，更保障法官不受制度內的異質
    干涉，此方符憲法第80條所宣示獨立審判之真義。
五、經查，本件被告所犯刑法第284 條第2 項前段之業務過失傷
    害罪，其法定刑為「1 年以下有期徒刑、拘役或1 千元以下
    罰金」，亦即最重可判處有期徒刑1 年，最輕則可僅判處拘
    役或罰金。原審認被告符合自首要件，依法予以減輕其刑，
    並審酌被告因臨時停車占用快車道，致告訴人受有傷害，且
    尚未與告訴人和解，及犯後態度等一切情狀，量處被告有期
    徒刑3 月，並諭知易科罰金之折算標準等情，有原審判決1
    份（見本院卷一第5 頁至第5 頁反）在卷可稽。經核原審上
    開科處之刑，並未逾刑法第284 條第2 項前段之法定刑度範
    圍，亦無裁量逾越或裁量濫用之明顯違法情事，復已斟酌刑
    法第57條所規定之量刑事由，自堪認原審上開所量處之刑，
    尚屬適當。再未能和解之結果，雖可作為被告犯後態度之量
    刑參考，但並非唯一之考量，且民事上請求權與刑事之刑罰
    權係屬二事，不應僅以民事責任尚未釐清，即遽認被告犯後
    態度係屬不佳，仍應綜合相關情節加以判斷。從而，檢察官
    以原審量刑過輕為由提起本件上訴，請求撤銷原判決，為無
    理由，應予駁回。
據上論斷，應依刑事訴訟法第455 條之1 第1 項、第3 項、第36
8 條、第364條、第373條，判決如主文。
本案經檢察官鄧怡君到庭執行職務。
中    華    民    國    100   年    6     月    9      日
                      刑事第七庭  審判長法  官  陳  箐
                                        法  官  廖華君
                                        法  官  簡佩珺
以上證明與原本無異。
不得上訴。
中    華    民    國    100   年     6     月     9     日
                                        書記官  黃淑菁
附錄犯罪科刑法條：
中華民國刑法第284條
（過失傷害罪）
因過失傷害人者，處6 月以下有期徒刑、拘役或5 百元以下罰金
，致重傷者，處1 年以下有期徒刑、拘役或5 百元以下罰金。
從事業務之人，因業務上之過失傷害人者，處1 年以下有期徒刑
、拘役或1 千元以下罰金，致重傷者，處3 年以下有期徒刑、拘
役或2 千元以下罰金。